【裁判字號】    89,訴,2584
【裁判日期】    891228
【裁判案由】    違反槍砲彈藥刀械管制條例
【裁判全文】
臺灣高雄地方法院刑事判決                        八十九年度訴字第二五八四號
    公  訴  人  臺灣高雄地方法院檢察署檢察官
    被      告  乙○○
    指定辯護人  甲○
右列被告因違反槍砲彈藥刀械管制條例案件，經檢察官提起公訴（八十九年度偵字第
一○三九一號），甲○判決如左：
    主  文
乙○○未經許可，寄藏手槍，處有期徒刑伍年貳月，併科罰金新臺幣參拾萬元，罰金
如易服勞役，以新臺幣玖佰元即銀元參佰元折算壹日。
扣案如附表所示之物均沒收。
    事  實
一、乙○○於民國八十九年二月間某日，在高雄市○○區○○路八十四之三號四樓住
    處內，受其朋友不詳真實姓名年籍綽號「阿風」（起訴書誤載為「阿豐（芳）」
    ）之委託，代為保管具有殺傷力之中共ＮＯＲＩＮＣＯ廠製二一三型制式口徑九
    ＭＭ半自動手槍一枝（含彈匣一個，槍枝管制編號0000000000號）、
    具殺傷力之制式口徑九ＭＭ子彈八顆（其中五顆彈底標記為“G.F.L. LUGER 9mm
    ”、一顆彈底標記為“WCC 11-80 9mm”、一顆彈底標記為“WIN LUGER 9mm”、
    一顆彈底標記為“IMI LUGER  9mm”），並將之藏置於上開住處內，未經許可而
    寄藏上開手槍及子彈。嗣於八十九年五月五日晚間八時五十分許，乙○○因其妻
    邱美月與于志強因感情糾紛，在高雄市楠梓區忠義五巷口談判，即尾隨邱美月到
    達該處，並持槍扥毆打于志強，致于志強受有頭部外傷合併前額裂傷、頭皮裂傷
    之傷害（傷害部分未據告訴），而該手槍因重力撞擊下不慎走火，乙○○旋即逃
    離現場，經員警於同日晚間十一時十分許，據報循線在上開住處前查獲，並扣得
    上開手槍一枝（含彈匣一個）、具殺傷力之制式口徑九ＭＭ子彈七顆（其中三顆
    業經送驗試射）、已擊發之子彈彈殼一顆。
二、案經高雄市政府警察局楠梓分局報告臺灣高雄地方法院檢察署檢察官偵查起訴。
    理  由
一、右揭事實，迭據被告乙○○於警訊、偵查中及甲○審理時坦承不諱，核與邱美月
    及被害人于志強於警訊、偵查中所陳述之情節相符，並有扣案之中共ＮＯＲＩＮ
    ＣＯ廠製二一三型制式口徑九ＭＭ半自動手槍一枝、制式口徑九ＭＭ子彈七顆、
    已擊發之子彈彈殼一顆可資佐證，及國軍左營醫院附設民眾診療服務處八十九年
    五月六日診斷證明書一紙、高雄市政府警察局楠梓分局執行逕行搜索結果報告書
    、搜索扣押證明筆錄各一份、照片六張附卷可稽；又扣案之手槍、子彈及彈殼經
    送內政部警政署刑事警察局以試射法及比對顯微鏡比對法鑑驗結果，送鑑手槍一
    枝（槍枝管制編號0000000000號），認係中共ＮＯＲＩＮＣＯ廠製二
    一三型制式口徑九ＭＭ之半自動手槍，槍號六○七九六九，槍管內具六條右旋來
    復線，機械性能良好，認具殺傷力；送鑑子彈七顆，認均係制式口徑九ＭＭ之半
    自動手槍用子彈，彈底標記分別為“G.F.L. LUGER 9mm”（共五顆、已試射三顆
    ）、“WCC 11-80 9mm”（一顆）、“WIN LUGER 9mm”（一顆），認均具殺傷力
    ；送鑑彈殼一顆，認係制式口徑九ＭＭ之已擊發彈殼，其彈底標記為“IMI LUGE
    R  9mm”，經與上述槍枝試射彈殼比對結果，其彈底紋痕特徵相吻合，認係該槍
    所擊發。此有該局八十九年五月二十二日刑鑑字第五九一五一號鑑驗通知書一紙
    在卷可憑，被告自白顯與事實相符。本件事證明確，被告犯行洵堪認定。
二、按槍砲彈藥刀械管制條例所謂之「寄藏」，係指受他人之委託代為保管，其保管
    之本身所為之「持有」，既係「寄藏」之當然結果，法律上自宜僅就「寄藏」行
    為為包括之評價，不應另就「持有」予以論罪。核被告乙○○受託代為保管寄藏
    前開制式半自動手槍及子彈之行為，係犯槍砲彈藥刀械管制條例第七條第四項之
    未經許可，寄藏手槍罪及同條例第十二條第四項之未經許可，寄藏子彈罪。又被
    告同時寄藏制式半自動手槍及子彈，為一行為觸犯二種罪名，為想像競合犯，依
    刑法第五十五條之規定，應從一重之未經許可，寄藏手槍罪論處。爰審酌被告寄
    藏上開手槍及子彈，嚴重危害社會治安，惟念被告犯後坦承犯行，態度良好，且
    尚未有持上開槍彈進而犯罪之行為等一切情狀，量處如主文所示之刑，並就罰金
    部分諭知如易服勞役之折算標準，以資懲儆。又依槍砲彈藥刀械管制條例第十九
    條第一項雖規定應於刑之執行完畢或赦免後，令入勞動場所，強制工作三年，惟
    是項規定，不問對行為人有無預防矯治其社會危險性之必要，一律宣付強制工作
    三年，限制其中不具社會危險性之受處分人之身體、自由部分，其所採措施與所
    欲達成預防矯治之目的及所需程度，不合憲法第二十三條所定之比例原則，是犯
    上開條例第十九條所定之罪，不問對行為人有無預防矯治其社會危險性之必要，
    一律宣付強制工作三年之部分，應自八十七年十二月十八日起停止適用，業經司
    法院大法官會議釋字第四七一號解釋在案。查被告於本件犯罪之前，並無類似前
    科，足認被告並無刑法第九十條第一項之犯罪之習慣或以犯罪為常業或因遊蕩或
    懶惰成習而犯罪之情形，且被告寄藏上開槍彈並無進而犯罪之意，難認被告對將
    來社會具有相當之危險性，而有進一步教化、治療之必要，若宣告拘束被告自由
    、身體之保安處分，顯與比例原則有違，是甲○認被告並無強制工作之必要，故
    不另予諭知被告於刑之執行完畢或赦免後，令入勞動場所，強制工作三年，併此
    敘明。另扣案之中共ＮＯＲＩＮＣＯ廠製二一三型制式口徑九ＭＭ半自動手槍（
    槍枝管制編號0000000000號）一枝（含彈匣一個）、具殺傷力之制式
    口徑九ＭＭ之子彈四顆（彈底標記分別為“G.F.L. LUGER 9mm”﹝二顆﹞、“
    WCC 11-80 9mm”﹝一顆﹞、“WIN LUGER 9mm”﹝一顆﹞），均為違禁物，應依
    刑法第三十八條第一項第一款宣告沒收。至彈底標記為“G.F.L. LUGER 9mm”之
    子彈三顆經鑑定試射，及彈底標記為“IMI LUGER9mm” 之彈殼一顆，均業已擊
    發而無殺傷力，已如前述，非違禁物，且查無其他證據足證為被告所有供犯罪所
    用之物，故均不另為沒收之諭知，併此敘明。
據上論斷，應依刑事訴訟法第二百九十九條第一項前段，槍砲彈藥刀械管制條例第七
條第四項、第十二條第四項，刑法第十一條前段、第五十五條、第四十二條第二項、
第三十八條第一項第一款，罰金罰鍰提高標準條例第二條，現行法規所定貨幣單位折
算新台幣條例第二條，判決如主文。
本案經檢察官陳正達到庭執行職務。
中      華      民      國    八十九    年     十二     月    二十八    日
                                   臺灣高雄地方法院刑事第一庭
                                       法  官    陳玉聰
右正本證明與原本無異。
如不服本判決，應於判決送達後十日內，向甲○提出上訴狀。
                                       書記官    鄭淑臻
中    華    民    國    八十九    年     十二     月       二十八     日
附表：
┌──┬───────────────────────────┬───┐
│編號│       應    沒    收    之  物                       │數  量│
├──┼───────────────────────────┼───┤
│ 一 │中共ＮＯＲＩＮＣＯ廠製二一三型制式口徑九ＭＭ半自動手槍│一  枝│
│    │（含彈匣壹個）（槍枝管制編號0000000000號）  │      │
├──┼───────────────────────────┼───┤
│ 二 │彈底標記為“G.F.L. LUGER 9mm”之制式口徑九ＭＭ子彈    │二  顆│
├──┼───────────────────────────┼───┤
│ 三 │彈底標記為“WCC 11-80 9mm”之制式口徑九ＭＭ子彈       │一  顆│
├──┼───────────────────────────┼───┤
│ 四 │彈底標記為“WIN LUGER 9mm”之制式口徑九ＭＭ子彈       │一  顆│
└──┴───────────────────────────┴───┘
附錄本案論罪科刑法條全文：
槍砲彈藥刀械管制條例第七條第四項
未經許可，持有、寄藏或意圖販賣而陳列第一項所列槍砲、彈藥者，處五年以上有期
徒刑，併科新台幣一千萬元以下罰金。第一項至第三項之未遂犯罰之。
槍砲彈藥刀械管制條例第十二條第四項
未經許可，持有、寄藏或意圖販賣而陳列子彈者，處五年以下有期徒刑，併科新台幣
三百萬元以下罰金。第一項至第三項之未遂犯罰之。


司法院資訊處製作；財團法人民間司法改革基金會備份。
